【裁判字號】    95,簡上,155
【裁判日期】    970620
【裁判案由】    清償票款
【裁判全文】
臺灣士林地方法院民事裁定       95年度簡上字第155號
上  訴  人  甲○○
訴訟代理人  連一鴻律師
被上訴人    乙○○
上列當事人間請求清償票款事件，上訴人對於民國97年1 月17日
本院第二審判決提起上訴，本院裁定如下：
    主  文
上訴駁回。
第三審訴訟費用新臺幣陸萬捌仟壹佰柒拾柒元由上訴人負擔。
    理  由
一、本件上訴意旨略以：
  (一)按票據法第13條前段規定，票據債務人不得以自己與發票人
    或執票人之前手間所存抗辯事由對抗執票人。依其反面解釋
    ，票據債務人自得以其自己與執票人間所存抗辯事由資為對
    抗，最高法院著有46年台上字第1835號可資參照。又依最高
    法院43年台上字第377 號判例及最高法院73年1 月10日73年
    度第1 次民事庭會議決議(二)，如執票人主張票據係發票人向
    其借款而簽發交付，以為清償方法，發票人復抗辯未收受借
    款，消費借貸並未成立，則發票人應就借款已交付之事實，
    負舉證責任。
  (二)原判決已認定上訴人簽發原判決附表所示15張支票（下稱系
    爭支票）係為向被上訴人借款，兩造為直接前後手，惟上訴
    人於第一審即否認就系爭支票部分有另外收受款項之情，並
    抗辯被上訴人應就有交付款項之情先負舉證責任。原判決雖
    認定被上訴人交付上訴人之金錢至少為新臺幣（下同）1900
    萬元，即被上訴人直接匯款予上訴人757 萬7,000 元，加上
    被上訴人交付上訴人，並經由上訴人背書轉讓他人，由他人
    帳戶兌現之票款1,142 萬3,000 元。惟上開匯款、背書轉讓
    票據並兌現之事實，僅得證明兩造間有長期的借貸關係。上
    開757 萬7,000 元之匯款部分，係自93年7 月20日起至94年
    4 月20日止間之匯款；1,142 萬3,000 元票款部分，發票日
    期係自93年9 月5 日起至94年6 月30日。上開匯款及被上訴
    人簽發交付上訴人再背書轉讓他人兌現之票款，究竟有哪幾
    筆屬於交付系爭支票之借款，或者均不屬於交付系爭支票之
    借款，攸關系爭支票之原因關係是否存在。原判決未依票據
    法第13條前段、最高法院46年台上字第1835號、43年台上字
    第377 號判例，及最高法院73年1 月10日73年度第1 次民事
    庭會議決議(二)，先命被上訴人就系爭支票之借款確已交付予
    上訴人一節，負舉證責任，顯有消極不適用上開法條、判例
    、決議之適用法規顯有錯誤之情，且所涉及之法律見解亦有
    原則上之重要性。
  (三)綜上，並聲明請求：原判決廢棄，發回臺灣士林地方法院或
    改判被上訴人在第一審之訴駁回。
二、按「對於簡易訴訟程序之第二審裁判，提起第三審上訴或抗
    告，須經原裁判法院之許可。前項許可，以訴訟事件所涉及
    之法律見解具有原則上之重要性者為限。第一項之上訴或抗
    告，為裁判之原法院認為應行許可者，應添具意見書，敘明
    合於前項規定之理由，逕將卷宗送最高法院；認為不應許可
    者，應以裁定駁回其上訴或抗告。」，民事訴訟法第436 條
    之3 第1 項至第3 項定有明文。而所謂「法律見解具有原則
    上之重要性」，係指該訴訟事件所涉及之法律問題意義重大
    ，而有加以闡釋之必要者而言。蓋適用簡易程序之事件，因
    其訟爭金額不高，或通常不致牽涉複雜之法律問題，基於訴
    訟經濟之考量，本以不得上訴第三審為原則。惟若為避免法
    律見解歧異，維持法律之安定，倘訟爭之簡易事件中，涉有
    「原則上重要性」之法律爭議，遂例外准許提起第三審上訴
    ，俾使第三審法院得有解決此等法律爭議之機會。因此，倘
    上訴之理由非屬訟爭之法律問題，或不具原則上之重要性，
    尚不得許其上訴第三審。
三、上訴人雖執上情指摘本院判決有違背法令之處，且所涉法律
    問題有原則上之重要性云云，而提起上訴。惟查：
    1.兩造確係系爭支票之直接前後手，依票據法第13條之反面
      解釋，上訴人得以系爭支票之原因關係抗辯之；而被上訴
      人主張原因關係為借款，依最高法院46年台上字第1835號
      、43年台上字第377 號判例，被上訴人就系爭支票借款已
      交付上訴人一節，應負舉證責任。本院就舉證責任之分配
      ，亦命被上訴人提出匯款資料、支票兌現資料等件，俾證
      明借款已經交付之事實，本院判決並無消極不適用上開法
      條及判例之違法，上訴人指摘本院判決有上述消極不適用
      上開法條及判例之適用法規顯有錯誤情形，尚非有據。
    2.依被上訴人提出，且為上訴人所不爭執之匯款資料、支票
      兌現資料等書證（參見原判決理由第四段兩造不爭執之事
      實），本院足資認定被上訴人確有直接匯款上訴人757 萬
      7,000 元，並以交付支票予上訴人，再由上訴人背書轉讓
      他人兌現之方式交付上訴人1,142 萬3,000 元，並於原判
      決理由第五段詳予論述認定之依據及理由。上訴人主張上
      開書證及兩造不爭執之事實僅可證明兩造間有長期借貸往
      來，未可證明被上訴人確已交付系爭支票之借款云云，係
      指摘係本院認定事實、取捨證據之職權事項，亦與法律上
      見解重要性之問題無涉。
四、綜上說明，上訴人之第三審上訴為不應許可，應駁回其上訴
    ，爰依民事訴訟法第436 條之3 第3 項、第95、第78條、第
    87條之1，裁定如主文。
中    華    民    國    97    年    6     月    20    日
                  民事第二庭  審判長法  官  俞慧君
                                    法  官  李瑜娟
                                    法  官  王怡雯
以上正本證明與原本無異。
如對本裁定抗告，應於裁定送達後10日內向本院提出抗告狀。
中    華    民    國    97    年    6     月    24    日
                                    書記官  鄒文南


司法院資訊處製作；財團法人民間司法改革基金會備份。
